---
title: "Accessing the Raça/Cor Variable in DATASUS"
author: "Gepoliano Chaves"
date: "June 5th, 2024"
output:
  html_document:
    df_print: paged
    toc: true
bibliography: references.bib
---

Para verificação da variável raça/cor foi utilizado o vídeo do Fábio @Rocha2023 referência.

## Load libraries


```{r load libraries, message=F, warning=F}
library(microdatasus)
library(dplyr)
library(tidyverse)
```

## Coleta de dados

```{r fetch datasus, eval=F}
dados = fetch_datasus(year_start = 2000,
                      year_end = 2005,
                      uf = "MG",
                      information_system = "SIM-DO")
```

Salvando dados. Sempre salvar dados baixados de fonte externa como .rds, pois salvará tempo.

```{r save data, eval=F}
saveRDS(dados, file = "data/dados.rds")
```

## Carregando dados com cálculo de tempo.

```{r}
start_time <- Sys.time()
dados <- readRDS("data/dados.rds")
end_time <- Sys.time()
end_time - start_time
```

## Contagens

```{r check dataframe, message=F}
library(expss)
cross_cases(dados, RACACOR)
```

## Constrói DF com identificação racial

numero total de brancos, pardos, pretos, amarelos, indígenas

```{r sort dataframe}
racacor_df <- dados %>% count(RACACOR, sort = TRUE)
```

## Transformar variável Raça/Cor

Transforma coluna com caracteres em nomes de raça/cor

```{r ifelse raca cor}
racacor_df <- racacor_df %>%
  dplyr::mutate(raca_cor_factor = ifelse(racacor_df$RACACOR == "1", "branca", 
                                         ifelse(racacor_df$RACACOR == "2", "parda",
                                                ifelse(racacor_df$RACACOR == "3", "preta",
                                                       ifelse(racacor_df$RACACOR == "4", "amarela", 
                                                              ifelse(racacor_df$RACACOR == "5", "indígena",
                                                                     ifelse(racacor_df$RACACOR == "9", "ignorado","0")))))))
```

## Gráfico de barras Raça/Cor

Nesta parte, poderemos estimar o número de indivíduos sob risco, considerando as categorias raciais brasileiras.

```{r barplot}
library(ggplot2)
# Basic barplot
ggplot(data=racacor_df, aes(x=raca_cor_factor, y=n)) +
  geom_bar(stat="identity")
```


## References

<div id="refs"></div>


